臺灣桃園地方法院刑事判決　　　　　　　　96年度易字第74號
公　訴　人　台灣桃園地方法院檢察署
被　　　告　甲○○
　　　　　　乙○○
　　　　　　　　　（現在臺灣台北監獄台北分監另案執行中）
上列被告等因竊盜案件，經檢察官提起公訴（台灣桃園地方法院
檢察署95年度偵字第20709 號），本院判決如下：
    主  文
甲○○、乙○○共同攜帶兇器竊盜未遂，甲○○處有期徒刑柒月
，乙○○處有期徒刑壹年。扣案之鐵剪刀及鐵撬各壹把，均沒收
。
    事  實
一、乙○○於民國92年間因贓物案件，經台灣板橋地方法院以93
    年度簡字第376 號判處拘役40日，於93年8 月23日易科罰金
    執行完畢，復於95年間因竊盜案件，經本院於95年8 月31日
    以95年度桃簡字第2038號判處有期徒刑4 月，同年10月16日
    確定，現正因此在台灣台北監獄台北分監執行中。惟其於該
    前案甫判決後，猶不知悔改，而與甲○○共同謀議竊取福斯
    牌（VOLKSWAGEN）T-4 型之小型客貨車之行車電腦，以銷贓
    獲利，乃於95年9 月20日凌晨3 時許，與甲○○共同基於意
    圖為自己不法所有之犯意聯絡，由乙○○駕駛車牌號碼為K4
    -3373 號自小客車搭載甲○○上路，隨機搜尋路邊是否有該
    型車輛，二人行至桃園縣大園鄉○○村○○路○ 段500 號旁
    之停車場前，見漢祥小客車租賃有限公司所有、斯時由該公
    司員工丙○○管領使用之車牌號碼為DD-3097 號福斯牌T-4
    型白色小型客貨車停置該停車場內，有機可乘，遂由乙○○
    將車輛停放於該停車場前方路邊等候接應，由甲○○下車持
    其所有，客觀上足以對人之生命身體安全構成威脅而可供兇
    器使用之鐵剪刀及鐵橇各1 把，徒步前行至該客貨車左前方
    ，並以鐵撬將該客貨車左前大燈及方向燈拆下，再以鐵剪刀
    將該大燈及方向燈與車輛本體連接之電線剪斷，將該大燈及
    方向燈取出置於車旁後（甲○○及乙○○二人另涉刑法毀損
    罪部分未據檢察官起訴），欲進而自該燈座缺口處將其內之
    行車電腦取出並擬剪斷連接之電線時，即為警員巡邏時當場
    查獲，始未得逞，並悉上情，且扣得前述鐵剪刀及鐵撬各1
    把。
二、本案經丙○○訴由桃園縣政府警察局大園分局報告台灣桃園
    地方法院檢察署檢察官偵查起訴。
    理  由
一、本案原起訴事實為被告甲○○及乙○○二人共同竊取本案客
    貨車之「左前大燈」及「方向燈」，嗣檢察官於本院審判中
    當庭以言詞擴張起訴事實，為被告二人共同竊取該車之「左
    前大燈」、「方向燈」及置於燈座內之「行車電腦」，其中
    行竊「行車電腦」部分因未得逞而屬未遂。而原起訴事實與
    檢察官當庭擴張之事實間，係有接續犯之實質上一罪關係，
    基於審判不可分之原理，檢察官擴張起訴範圍及於屬實質上
    一罪之該部分犯罪事實，洵屬依法有據，先予敘明。
二、訊據被告甲○○就其於上揭時間搭乘被告乙○○所駕車輛至
    上址，旋攜帶其所有之鐵撬及鐵剪刀各1 把下車拆卸本案車
    輛之左前大燈及方向燈後，欲竊取其內之行車電腦時，即為
    警查獲之事實，均坦認不諱，惟供稱本案係其一人所為，被
    告乙○○並無參與。被告乙○○固坦承於上揭時間駕駛車輛
    搭載被告甲○○至上址，惟否認共同竊盜之犯行，辯稱：當
    日我應甲○○之要求，才開車載他出去隨處亂逛，到了案發
    地點，甲○○向我表示要下車一下，我便將車停在路邊，並
    在車上睡覺，任由甲○○下車辦事，我不知道甲○○下車係
    為竊盜，亦沒有為他把風等語。經查：
  (一)據被害人即本案車輛持有人丙○○於警詢中證稱：我在95年
    9 月20日深夜0 時許，將本案車輛停放在桃園縣大園鄉○○
    村○○路○ 段500 號旁之停車場內，嗣經警方通知到場，發
    現該車的左前大燈及方向燈遭竊，引擎電腦1 組，已被拉出
    電線遭剪掉等語（偵查卷第20頁及第21頁，業據被告二人於
    本院審判中同意作為證據，本院審酌該警詢筆錄作成時之情
    況，以之作為本案證據核屬適當，依刑事訴訟法第159 條之
    5 第1 項之規定，有證據能力）。即該車除左前大燈及方向
    燈遭卸離原位外，行車電腦亦已遭剪斷連接電線而取出。然
    被告甲○○於本院審判中供稱：我當時是要竊取車輛內之行
    車電腦，因該電腦置於車輛的大燈後方，故我先持鐵撬把該
    車左側大燈及方向燈挖下來，再以手扯拉及以所持剪刀剪斷
    之方式，將該大燈及方向燈之電線剪斷，再把該大燈及方向
    燈置於車旁，準備要將其內的電腦取出，但在剪斷電線前，
    即為警查獲，我只是要偷行車電腦，但未得手，我沒有要偷
    大燈及方向燈等語。即甲○○行竊之目標係置於左側大燈及
    方向燈後方之行車電腦，故先將該大燈及方向燈以鐵撬撬下
    並將連接之電線剪斷，置於路旁後，在行車電腦之連接電線
    尚未剪斷取出之際，即為警查獲。而據偵查卷附之贓物認領
    保管單所示，丙○○至警局具領之贓物僅為「車用左大燈」
    及「方向燈」各1 個，「行車電腦」則不與之。且依本案車
    輛遭竊後之照片所示，左前方之大燈及方向燈已遭拆卸，電
    線亦遭剪斷，而行車電腦仍置放於燈座內側，與車體連接之
    電線亦未遭剪斷。再依證人即本件查獲員警許國憲到庭證稱
    ：當時零件遭拆卸情形我並不清楚，但依照我們作業經驗及
    程序，縱使查獲當時被害人亦在現場，我們也會將竊賊已得
    手之贓物帶回警局，並請被害人簽具贓物認領保管之領據後
    ，再交回被害人領回，假如根本尚未拆下得手，則不可能主
    動將之拆下再請被害人領回等語（本院卷第69頁至第73頁）
    。可見倘行車電腦確已遭被告甲○○剪斷，並予取出，則員
    警依偵辦程序必然會將行車電腦連同大燈及方向燈一併帶回
    警局，由被害人到場簽具贓物領據後再一併領回。而今贓物
    領據上所記載由被害人領回之物既僅有「大燈」及「方向燈
    」，可見行車電腦必定未經被告甲○○剪斷電線、亦未與車
    輛本體分離。是可確定該行車電腦尚未經被告甲○○自車內
    取出前，即為警查獲。亦即，該行車電腦尚未落入被告甲○○之實際支配管領範圍內，而未得手。
  (二)被告乙○○雖否認與甲○○共同行竊之事實，並以上開情詞
    置辯。然查，乙○○為警查獲後，經移送內勤檢察官偵訊時
    ，先供稱：「（問：究竟知不知情甲○○要偷東西？）答：
    甲○○有跟我說要下車上廁所」，即否認知情竊盜之事實。
    惟隨即改稱：「（問：究竟為何跟甲○○碰面？）答：甲○○到我家借車子，我知道他要出去找T4的行車電腦，所以就
    跟他去」；「（問：有無說偷到後可以分錢？）答：有」；
    「（問：如何銷贓？）答：問修理廠」；「（問：你當時在
    車上做何事？）答：我在車上把風，看到警察來就把椅子放
    倒，假裝在睡覺」；「（問：任務如何分配？）答：我們二
    人協議」；「（問：你剛剛為何不承認？）答：因為我上次
    那個竊盜案，我怕這次不讓我交保，我太太中風在家裡需要
    我照顧，所以我不敢承認」；「（問：本屬會讓你交保，究
    竟有無竊取？）答：我沒有動手偷，我把風」等語（偵查卷
    第35頁）。即乙○○已自白知悉甲○○行竊T4客貨車之行車
    電腦之計畫，並與之共同開車外出找尋適宜車輛下手，二人
    並協議由甲○○下車竊取，自己則在車上擔任「把風」之工
    作。然乙○○於本院準備程序中又翻異前供，辯稱一概不知
    甲○○竊盜之事，並對其上開自白過程供稱：「當時偵訊中
    我說沒有，但檢察官說我不坦承，不給我交保，因我太太中
    風，要我照顧... 我沒有在那邊把風，我是在車上睡覺，甲○○被抓，到車邊我才知道... 當時（內勤檢察官偵查中）
    為了要回去照顧我太太，我沒有說謊」等語（本院卷第43頁
    ）。然依上揭乙○○偵查中與檢察官之訊答內容，內勤檢察
    官已然告知乙○○無論如何均讓其交保，並再次訊明究竟有
    無竊盜，乙○○此時仍自白「我把風」之分工竊盜之事實，
    可見乙○○辯稱係因擔心遭羈押始為自白云云，絕非事實，
    亦足見乙○○上揭之自白過程絕無受到任何外力之不當強制
    ，而係出於其自由意志下之任意性自白甚明（至乙○○雖自
    白「把風」，然實則擔任「接應」工作，詳下述）。
  (三)至於乙○○與甲○○一同於深夜凌晨時分駕車至案發現場之
    緣由，乙○○於本院準備程序中先供稱：因甲○○叫我跟他
    出去隨便逛逛，我便開我的K4-3373 號車去載他，後來甲○○下車時，只說要下去一下，沒跟我說要做什麼事等語（本
    院卷第40頁至第41頁）。即乙○○係應甲○○之邀，毫無目
    的地於深夜凌晨時分自己開車載甲○○隨處亂逛。於本院審
    判中則供稱：「（審判長問：為何和甲○○在一起？）答：
    他要跟我借車，說要去逛逛，我認為車我的，我就跟他出去
    加減逛逛，我就在車上睡覺了」等語（本院卷第82頁）。即
    改稱係由甲○○開車，自己一上車則倒頭就睡。共同被告甲○○於本院審判中亦證稱：我當天是要向乙○○借車，我當
    天打算要偷行車電腦，故以有事要辦、請乙○○陪我出去逛
    逛為託詞，向乙○○借車，他因不放心把車借我，故跟我一
    起出去，係由我開車，我在路上亂繞很久，搜尋福斯的車，
    乙○○也沒問我在繞什麼，一上車就把副駕駛座椅背放下睡
    覺，到達案發現場，我跟乙○○說要去辦一些事情，請他等
    我一下，他則還在副駕駛座的位置上（本院卷第74頁至第77
    頁），即甲○○並未向乙○○表明竊盜計畫，而向乙○○誆
    借車輛至案發現場，係由甲○○開車，乙○○一上車就將副
    駕駛座椅背放下睡覺。依前各節，乙○○就當時究係自己開
    車，抑由甲○○開車乙節，自己前後供述已然不同，與甲○○證述內容亦不一致。況依乙○○所辯，當日凌晨係甲○○
    前來商借用車，則衡諸常情，倘乙○○同意出借，儘可將車
    輛交付甲○○獨自使用，何須值此深夜凌晨時分與甲○○一
    同前往。更罔論依乙○○自己所述及甲○○之證詞，乙○○
    一上車就將副駕駛座椅背拉平，倒頭就睡，若然，可見乙○○斯時已相當疲累，本應將車輛貸予甲○○獨自使用，自己
    在家休息，絕無可能毫無目的而與乙○○共同出遊閒逛。對
    此，乙○○則辯稱：我因為車借給甲○○不放心，才與甲○○一起出去等語（本院卷第82頁）。然倘乙○○確憂心車輛
    出借甲○○有生不測之虞，儘可拒絕出借，為何捨此不為，
    非但答應出借，更在自己身體極度疲累之情形下，犧牲寶貴
    睡眠時間，而與甲○○毫無目的地共同乘車出遊，一上車卻
    又倒頭就睡，任由甲○○駕車隨處亂逛。倘非乙○○明知甲○○係為沿路搜尋適宜車輛竊取行車電腦，並願提供車輛為
    其接應，而有此竊盜之犯意連絡及分工，焉有可能值此深夜
    凌晨時分，犧牲自己睡眠休息時間而與甲○○一同前往竊盜
    現場。由是足見乙○○上揭辯解，甚為離奇，甲○○上揭證
    詞，亦無非應合乙○○辯解而為之飾詞，均不足採信。
  (四)至查獲乙○○時之狀況，據證人即本件查獲員警許國憲到庭
    證稱：當時我與同仁程湘華據報有人要偷車，我們趕到現場
    後開始沿路查車，後來發現被告乙○○坐在停置路邊之本案
    K4-3373 號自小客車上之駕駛座上，狀似睡覺，該車當時已
    熄火，車窗緊閉，我就敲車窗玻璃2 至3 下把他叫醒，請他
    下車接受盤檢，乙○○向我表示他很累，正在車上休息，並
    沒有說到他有載朋友過來，斯時另名同仁程湘華則在附近距
    約二、三十公尺處之空地停車場上，查獲被告甲○○在拆一
    台福斯車的零件，盤查後，約莫五至十分鐘就將甲○○帶來
    與我會合。乙○○係將車輛停放在甲○○行竊地點之順向前
    方約二十至三十公尺處等語（本院卷第69頁至第73頁）。可
    見員警許國憲查獲被告乙○○時，乙○○係坐在駕駛座上「
    睡覺」，而非坐在副駕駛座上，且斯時車輛熄火，車窗緊閉
    ，經員警敲打車窗數下後，乙○○始起身回應。然衡諸常情
    ，值9 月間盛夏季節，即便為凌晨時分，市區之氣候猶屬悶
    熱，倘乙○○斯時確在車上「睡覺」，應會開啟車上空調系
    統，或將車窗打開保持通風散熱，但為何乙○○竟將車完全
    熄火，並將車窗緊閉，顯然可疑。且據乙○○於警詢中供稱
    ：「（問：甲○○下車時有無告知你要去行竊？）答：他向
    我稱尿急要下車尿尿」等語（偵查卷第17頁）；於本院準備
    程序中卻改稱：「（問：甲○○下車時，有無告訴你他要去
    做什麼？）答：沒有，他說要下去一下」等語（本院卷第41
    頁）。姑且不論其前後所述，全然不同，且不論甲○○斯時
    究竟向乙○○告稱要下車小解，抑或告稱有事辦理隨後返回
    ，不論何者，所需時間均非甚長，數分鐘內即可完畢，則原
    本已將副駕駛座倒平而已熟睡之乙○○，應繼續在其副駕駛
    座位置上睡覺、並等待甲○○不久後返回即可，何需大費周
    章起身轉至原由甲○○所坐之駕駛座上睡覺。參諸乙○○於
    內勤檢察官偵查中亦自白：「（問：你當時在車上做何事？
    ）答：我在車上把風，看到警察來就把椅子放倒，假裝在睡
    覺」等語，可見當時確係由乙○○駕車搭載甲○○至案發現
    場，甲○○下車行竊後，乙○○即在駕駛座上等候接應，但
    因突見員警沿路查車逼近，為免啟疑又不敢擅自離開，不得
    已始佯裝睡覺，便於員警盤查時推說一概不知。由此更見乙○○對甲○○下車竊取行車電腦之事，不僅詳悉，更係與之
    合謀並分擔部分行為實施之情。
  (五)此外，本案尚有扣案之鐵撬及鐵剪刀各1 把、贓物認領保管
    單1 紙等在卷可資佐證。另乙○○雖於檢察官偵查中自白係
    擔任「把風」之角色，即警戒是否有人接近並予及時告知提
    醒之工作，然依證人即查獲員警許國憲到庭證稱：「（檢察
    官問：查獲甲○○的地點和乙○○當時停車處，約距離多遠
    ？）答：（甲○○所在）是個空地停車場內，（二人相距）
    有二、三十公尺，（現場）暗暗的」、「（審判長問：你剛
    說甲○○涉嫌竊車零件的地方是在一個停車場內，乙○○停
    車處距離此竊車地點有二、三十公尺，乙○○停車處，是可
    以面對人車往停車場的方向，可以觀察有人有車要進入停車
    場，或乙○○停車的位置看不到有人車要進入？）答：乙○○停的地方是更前面... 從道路過來，先到停車場，所以乙○○停放的位置就是順向再往前一點」等語等語（本院卷第
    70頁、第72頁至第73頁）。且依上開現場查獲照片所示，被
    告乙○○所乘坐之K4-3373 號車輛係停置路邊人行道旁，本
    案遭竊之客貨車則係車頭朝向人行道，停放於該車之右後側
    。可見乙○○開車搭載甲○○至該處後，即由乙○○先將車
    停放路旁，再由甲○○下車徒步越過人行道往右後方行至本
    案客貨車前行竊。姑且不論二人斯時相距是否確有二十至三
    十公尺遠，惟甲○○行竊地點既非在乙○○前方之目視可及
    之處，且係凌晨時分，幾無光線照射，則當時枯坐於車上之
    甲○○，又如何能適時並以適當方式警告甲○○有人前來。
    可見乙○○所謂「把風」云云，實乃字義上之誤解，其實際
    分配擔任之工作乃駕車接應，至堪認定。綜上各節，被告乙○○對被告甲○○欲搜尋、竊取福斯牌T-4 小客車之行車電
    腦之事，主觀上非但知悉，且與甲○○謀議分工，由乙○○
    駕駛自用小客車搭載甲○○沿路搜尋，鎖定目標後，由甲○○下車持上開鐵剪刀及鐵撬竊得行車電腦，再由乙○○搭載
    離開現場。乙○○即以此駕車搭載接應甲○○之行為，為此
    共同竊取行車電腦之犯行，提供不可或缺之犯罪支配力。可
    見被告乙○○上揭辯解，無非卸責謊言，毫無足採。則乙○○與甲○○共同竊取行車電腦未遂之犯行，事證明確，至堪
    認定，應依法論科。
三、按刑法第321 條第1 項第3 款之攜帶兇器竊盜罪，係以行為
    人攜帶兇器竊盜為其加重條件，此所謂兇器，其種類並無限
    制，凡客觀上足對人之生命、身體、安全構成威脅，具有危
    險性之兇器均屬之，且祇須行竊時攜帶此種具有危險性之兇
    器為已足，並不以攜帶之初有行兇之意圖為必要（最高法院
    79年度臺上字第5253號判例足資參照）。本案被告甲○○持
    以竊取行車電腦之鐵剪刀及鐵撬各1 支，均為金屬所製，質
    地堅硬，客觀上均具有危險性，足以傷害人之生命、身體，
    是屬兇器無疑。而被告甲○○在尚未將所欲竊取之行車電腦
    落入自己實力支配範圍內，即遭警員查獲而未得手，是核被
    告二人所為，均係犯刑法第321 條第1 項第3 款、第2 項之
    攜帶兇器竊盜未遂罪。公訴人因誤認被告二人亦有竊取該車
    左前大燈及方向燈之意並已得手，指渠等之犯行係屬既遂，
    尚有未洽，惟此僅涉及犯罪階段認定有誤，不生變更起訴法
    條之問題。被告二人間上開犯行，具有犯意連絡與行為分擔
    ，為共同正犯。被告二人已著手於竊取之構成要件行為之實
    施，終因員警發現制止而未得逞，為未遂犯，本院審酌其二
    人犯罪危害較既遂犯為輕，依刑法第25條第2 項規定減輕其
    刑。本院審酌被告甲○○正值青壯，被告乙○○雖年近50
    歲，但仍無損其工作能力，二人竟不思以正當工作賺取所需
    ，而以此深夜凌晨時分隨機搜尋路邊車輛竊取行車電腦之方
    式，破壞他人之財產權，其二人之犯罪動機、目的、手段，
    均無足憫，而被告甲○○犯後坦承犯行，且深表悔意；反之
    被告乙○○面對鐵證在前，就諸多離奇不合理之處猶不斷飾
    詞狡辯，顯無悔意，浪費司法資源甚鉅，且其先前有如犯罪
    事實欄所載之贓物、竊盜等財產犯罪前科，有卷附台灣高等
    法院被告前案紀錄表1 紙所載可證，雖未構成累犯，但足見
    被告無視國法之輕蔑態度，絕不宜輕縱。本院綜合上開各情
    ，就被告二人分別量處如主文所示之刑。扣案之鐵剪刀及鐵
    撬各1 支，均為被告甲○○所有，供本件犯罪所用之物，業
    據被告甲○○供述在卷，爰依刑法第38條第1 項第2 款規定
    宣告沒收。
四、公訴意旨另以：被告甲○○及乙○○二人除共同竊取本案客
    貨車之行車電腦未遂外，另由被告甲○○拆卸而共同竊取該
    車之「左前大燈」及「方向燈」得手，因認被告二人就此部
    分亦涉有刑法第321 條第1 項第3 款之竊盜既遂罪等語。而
    按竊盜罪之成立，除行為人在客觀上有破壞他人對物之持有
    、進而建立自己對該物之持有支配關係之積極竊盜行為外，
    更需行為人之主觀上有為自己或他人不法所有之意圖，此觀
    刑法第320 條第1 項之規定甚明。關於本件被告二人就拆解
    下之「左前大燈」及「方向燈」，主觀上有無此為自己或他
    人不法所有之意圖，經查，被告乙○○於本院始終否認本件
    竊盜犯行固毋庸論，被告甲○○自警詢、檢察官偵查中及本
    院歷次庭訊時，亦始終供稱所欲竊取者僅行車電腦而已，別
    無其它，僅因行車電腦置放於「左前大燈」及「方向燈」之
    燈座後方內側，故不得不先將該大燈及方向燈拆解置放一旁
    ，否則不能遂行竊取行車電腦之目的，待電腦得手後隨即離
    開，拆卸下之大燈及方向燈則置放一旁，並無竊取之意。而
    依上開遭竊客貨車之照片所示，被告甲○○為警查獲當時正
    在拆卸之行車電腦，確置放於該燈座後方，勢必將該大燈及
    方向燈拆解，否則其內之行車電腦不能得手，而甲○○係在
    將大燈及方向燈拆解下來後，正在燈座內部搜尋行車電腦、
    並欲取出之時，即為警查獲，可見被告甲○○之真正目的，
    係在竊取該行車電腦，而非先行拆卸下之大燈及方向燈。再
    者行車電腦之市價本高出大燈及方向燈數倍，今被告甲○○
    既已坦認行竊高價物品，又有何必要對價值差距甚大、且對
    自身罪刑幾無影響之廉價大燈及方向燈始終否認竊盜，可見
    被告甲○○斯時所欲竊取之物係置放於該大燈及方向燈後方
    之行車電腦，而拆解該大燈及方向燈無非係竊取該行車電腦
    之必要過程，並非被告二人計畫內所欲竊取之物品。其上開
    辯解，應非虛妄。此外，本案別無證據足認被告二人在行竊
    行車電腦之同時，確同有竊取該左前大燈及方向燈之不法所
    有意圖，自難僅憑被告甲○○確有拆解該左前大燈及方向燈
    之客觀行為，遽論被告二人此部分亦有竊盜犯行。然此部分
    被告二人倘成立犯罪，與前開經論罪科刑部份有接續犯之實
    質上一罪關係，自無庸另為無罪之判決，併此敘明。
五、據上論斷，應依刑事訴訟法第299 條第1 項前段，刑法第28
    條、第321 條第1 項第3 款、第2 項、第25條第2 項、第38
    條第1項第2款，判決如主文。
本案經檢察官郝中興到庭執行職務。
中　　華　　民　　國　　96　　年　　6 　　月　　29　　日
              刑事第十一庭審判長法　官  蔡榮澤
                                法  官  林蕙芳
                                法  官　紀凱峰
以上正本證明與原本無異。
如不服本判決，應於判決送達後10日內向本院提出上訴狀（應附
繕本），上訴於臺灣高等法院。
  　　　　　　　　　　　　　　　書記官　高文靜
中　　華　　民　　國　　96　　年　　7 　　月　　2 　　日
中華民國刑法第321條
（加重竊盜罪）
犯竊盜罪而有左列情形之一者，處 6 月以上、 5 年以下有期徒
刑：
一  於夜間侵入住宅或有人居住之建築物、船艦或隱匿其內而犯
    之者。
二  毀越門扇、牆垣或其他安全設備而犯之者。
三  攜帶兇器而犯之者。
四  結夥三人以上而犯之者。
五  乘火災、水災或其他災害之際而犯之者。
六  在車站或埠頭而犯之者。
前項之未遂犯罰之。
